【裁判字號】    99,台上,5036
【裁判日期】    990812
【裁判案由】    偽證
【裁判全文】
最高法院刑事判決            九十九年度台上字第五０三六號
上  訴  人  甲○○
上列上訴人因偽證案件，不服台灣高等法院台南分院中華民國九
十七年十月三日第二審判決（九十七年度上訴字第一０九九號，
起訴案號：台灣台南地方法院檢察署九十六年度偵字第一二九五
四號），提起上訴，本院判決如下：
    主  文
上訴駁回。
    理  由
按刑事訴訟法第三百七十七條規定，上訴於第三審法院，非以判
決違背法令為理由，不得為之。是提起第三審上訴，應以原判決
違背法令為理由，係屬法定要件。如果上訴理由書狀並未依據卷
內訴訟資料，具體指摘原判決不適用何種法則或如何適用不當，
或所指摘原判決違法情事，顯與法律規定得為第三審上訴理由之
違法情形，不相適合時，均應認其上訴為違背法律上之程式，予
以駁回。又刑事訴訟法第三百五十條、第三百六十一條、第三百
六十二條、第三百六十七條規定，不服地方法院之第一審判決而
上訴者，須提出上訴書狀，並應敘述具體理由，為上訴必備之程
式；其所提出之書狀未敘述上訴理由，或僅曾以言詞陳述上訴理
由者，均應於上訴期間屆滿後二十日內補提理由書於第一審法院
。第一審法院經形式審查，認逾期未補提上訴理由者，應定期間
先命補正；逾期未補正者，為上訴不合法律上之程式，應以裁定
駁回。倘已提出上訴理由，但所提非屬具體理由者，則由第二審
法院以上訴不合法律上之程式，判決駁回。而所謂「具體理由」
，必依據卷內既有訴訟資料或提出新事證，指摘或表明第一審判
決有何採證認事、用法或量刑等足以影響判決本旨之不當或違法
，而構成應予撤銷之具體事由，始克當之（例如：依憑證據法則
具體指出所採證據何以不具證據能力，或依憑卷證資料，明確指
出所為證據證明力之判斷如何違背經驗、論理法則）；倘僅泛言
原判決認定事實錯誤、違背法令、量刑失之過重或輕縱，而未依
上揭意旨指出具體事由，或形式上雖已指出具體事由，然該事由
縱使屬實，亦不足以認為原判決有何不當或違法者（例如：對不
具有調查必要性之證據，法院未依聲請調查亦未說明理由，或援
用證據不當，但除去該證據仍應為同一事實之認定），皆難謂係
具體理由，俾與第二審上訴制度旨在請求第二審法院撤銷、變更
第一審不當或違法之判決，以實現個案救濟之立法目的相契合，
並節制濫行上訴。本件上訴人因犯偽證罪，經第一審法院論處上
訴人甲○○證人，於檢察官偵查時，於案情有重要關係之事項，
供前具結，而為虛偽陳述罪刑（處有期徒刑六月，減為有期徒刑
三月）。原判決以：上訴人不服第一審判決而提起第二審上訴，
其上訴狀略謂「本案被告於台灣台南地方法院檢察署檢察官民國
九十五年十月二十六日偵訊時以證人身分作證時，檢察官未先踐
行刑事訴訟法第一百八十一條之得拒絕證言之告知義務，且當日
偵訊時並未全程錄音，故被告此一陳述應無證據能力，而無從科
以被告刑責，並請求勘驗錄影紀錄云云；且九十五年十月二十六
日偵訊時被告以證人身分作證時，於檢察官訊問以：『同被查獲
的蔡金隆和黃旭昇是負責何事？』時，以證人之身分供前具結證
稱：『黃旭昇是我朋友，他來找我玩的，他不知我在從事借款的
工作』之證詞，與黃旭昇在重利案是否成立重利犯罪之案情並無
重要關係，且無達到足以影響裁判之結果，另伊沒有做偽證的犯
意云云，請撤銷原審判決，諭知被告無罪」等語，惟第一審判決
已於理由欄中就上訴人於九十五年十月二十六日偵訊時以證人身
分作證時之證詞經勘驗該日偵訊錄影紀錄後認具證據能力，且與
黃旭昇在重利案是否成立重利犯罪之案情有重要關係，且達到足
以影響裁判之結果等情節，於參酌其他相關證據後，本其自由心
證予以斟酌判斷，並闡述其理由，因而論處上訴人偽證罪刑，經
核其採證與經驗法則及論理法則均無違背，乃上訴人未依據卷內
既有訴訟資料或提出新事證，具體指摘或表明第一審判決有何採
證不當或違法之事由，而以上開理由泛稱原判決採證違法，揆諸
前開說明，其上訴理由，自難謂係具體理由。原判決因認其雖已
敘述理由，卻不符合具體之法定程式要件，不經言詞辯論，逕依
刑事訴訟法第三百六十七條前段、第三百七十二條規定，判決駁
回上訴人之上訴，經核於法並無不合。上訴人提起第三審上訴，
其上訴理由係略稱：黃旭昇是否共犯，傳喚對質即知，上訴人於
原審聲請傳喚黃旭昇、吳慶文對質，原審未調查云云。然查上訴
人之第二審上訴既不合法律上之程式，原審依法即應以判決駁回
其上訴，自無從就上訴人聲請傳喚證人黃旭昇、吳慶文作證之實
體事項予以調查審認，上訴意旨指稱原審未就其聲請之上開證據
進行調查，有應於審判期日調查之證據未予調查云云，自屬誤會
。其餘上訴意旨則就原審已論列說明之事項，任憑己見漫詞爭辯
，核與法律規定得為第三審上訴理由之違法情形，不相適合。其
上訴違背法律上之程式，應予駁回。
據上論結，應依刑事訴訟法第三百九十五條前段，判決如主文。
中    華    民    國  九十九  年    八    月   十二   日
                      最高法院刑事第二庭
                          審判長法官  莊  登  照
                                法官  陳  世  淙
                                法官  徐  昌  錦
                                法官  許  錦  印
                                法官  蘇  振  堂
本件正本證明與原本無異
                                      書  記  官
中    華    民    國  九十九  年    八    月   十七   日
                                                    m

司法院資訊處製作；財團法人民間司法改革基金會備份。
